【裁判字號】    97,訴,1024
【裁判日期】    971216
【裁判案由】    妨害自由等
【裁判全文】
臺灣桃園地方法院刑事判決              97年度訴字第1024號
公  訴  人  臺灣桃園地方法院檢察署檢察官
被      告  乙○○
選任辯護人  鍾明達律師
被      告  甲○○
上列被告因妨害自由案件，經檢察官提起公訴（96年度偵字第
15607號），本院判決如下：
    主  文
乙○○共同以非法方法，剝奪人之行動自由，累犯，處有期徒刑
壹年貳月，減為有期徒刑柒月。
甲○○共同以非法方法，剝奪人之行動自由，處有期徒捌月，減
為有期徒刑肆月，如易科罰金，以新臺幣壹仟元折算壹日。
    事  實
一、乙○○前因殺人案件，經本院判處有期徒刑3年6月確定，乃
    於民國92年8月13日縮短刑期假釋出監，甫於94年1月25日縮
    刑期滿未予撤銷假釋視同執行完畢。乙○○受甲○○請託處
    理代向林秋蘭、己○○催討債務事宜，緣己○○與林秋蘭為
    同居男女朋友關係，且相偕借款同享所借款項資予購買冷氣
    機加以使用之利益，乙○○、甲○○及另4名真實姓名年籍
    不詳之成年男子（該4名男子下合稱群男）竟共同基於妨害
    自由之犯意聯絡，委由乙○○於96年2月3日下午5時2分許誆
    言乘客搭車名義以電話聯繫己○○，矇誘駕駛車牌號碼323-
    CV號營業用小客車之己○○駛至位在桃園縣八德市○○路旁
    之八德埤塘生態公園內，推由乙○○及群男於當日下午6時
    40分許夥同上前，乙○○除握執未扣案狀似槍枝外型之器物
    舉將槍口抵制己○○胸部外，尚對己○○恫以「負責還錢，
    否則要斷你手腳，如果不解決的話，就把你活埋，這個帳就
    算了！」等語，又指示群男以徒手毆打己○○頭部，假此群
    起持械迫喝圍毆之強暴、脅迫方法，使己○○心有畏懼恐生
    危害遂未能貿然離去；嗣由乙○○及群男於當日下午8時40
    分許帶同己○○前往桃園縣八德市○○路36之4號旁鐵皮屋
    甲○○住處，歷甲○○與己○○協調債務糾紛未果，乙○○
    、甲○○及群男共同承前妨害自由之犯意聯絡，乙○○初以
    揮動未扣案水果刀作勢加害己○○、繼以扔擲安全帽及拖鞋
    砸擊己○○，群男另以手持牌尺毆打己○○脖頸及左耳，致
    己○○受有嘴角流血、脖頸及左耳俱為紅腫等傷害（傷害部
    分業據撤回告訴析之如後），仍藉恫嚇圍毆之強暴、脅迫方
    法，使己○○猶存畏怖無法率爾離去；再由群男帶同己○○
    分批駕駛前開營小客車、乙○○所承租車牌號碼9653-KE號
    自小客車到達桃園縣桃園市○○路205號點晶庄水晶物流中
    心，得之己○○當場簽發前開營小客車讓渡書、未扣案無從
    確認面額本票以為償還債務之用，兼予扣留前開營小客車供
    作本票兌現擔保後，便由群男其中1名男子駕駛前開自小客
    車搭載己○○，而於96年2月4日凌晨1時45分許，行適桃園
    縣八德市○○路與裕合街口，方讓己○○下車逕自離去，則
    計乙○○、甲○○及群男共同以上述強暴、脅迫之非法方法
    剝奪己○○之行動自由約達7小時，終為警據報查獲。
二、案經己○○訴由桃園縣政府警察局八德分局報告臺灣桃園地
    方法院檢察署檢察官偵查起訴。
    理  由
壹、程序部分
一、論諸證人己○○、戊○○、林秋蘭、魏金福及吳順安於偵查
    中向檢察官所為之陳述，雖屬被告以外之人於審判外之言詞
    陳述，盡得具結在案，考以當事人、辯護人於本院審理中對
    證人己○○、戊○○偵訊之證詞業行交互詰問補正所含詰問
    權欠缺之瑕疵，俾完足成為合法調查之證據，而當事人、辯
    護人於本院審理中對證人林秋蘭、魏金福、吳順安偵訊之證
    詞不加爭執且未聲請傳訊，顯已放棄行使詰問權，均無不當
    剝奪被告詰問權之行使，此有最高法院96年度台上字第4064
    號、95年度台上字第6675號刑事判決意旨可稽，衡無顯不可
    信之情況，依刑事訴訟法第159條之1第2項規定，得為證據
    。次論行動電話通聯調閱查詢紀錄，著屬非供述性證據，究
    無違背法定程序取得之情形，依刑事訴訟法第158條之4反面
    規定，洵有證據能力。
二、訊據被告乙○○、甲○○固皆坦承察見證人己○○於前開時
    、地洽與甲○○協調債務糾紛未果之事實，惟矢口否認有何
    共同妨害自由犯行。被告乙○○辯稱：案發當時微醺燕坐上
    址住處，未涉非法催討欠款云云；被告甲○○別以：身有肢
    體障礙睡憩上址住處，無關請託促還款項云云置辯。經查：
  (一)被告乙○○、甲○○及群男共同憑恃強暴、脅迫方法剝奪證
    人己○○之行動自由犯罪事實，列有各該證據資證無訛：
  (1)被告乙○○於本院準備程序中陳稱「（問：有何補充意見？
    ）林秋蘭跟己○○…他們應該聽得出我的聲音，也認得出我
    的人，不會認錯，…我有看到年輕人有打己○○。」等語。
  (2)被告甲○○於本院準備程序暨審理中陳稱「（問：對於檢察
    官起訴之犯罪事實有何意見？）約4、5個人押著己○○到我
    的住處，…我看到有4、5個人押著己○○進來，他們就是要
    己○○拿錢，…意思是說，己○○有無欠我錢，…我就看著
    他們，他們有用安全帽、麻將尺打己○○頭部，也有用鞋子
    丟己○○，乙○○及那些人都有打，乙○○罵他，為什麼欠
    人家錢，還給人家。」「（問：有何補充意見？）96年2月3
    日晚間在我住處，我醒來後，看到乙○○、己○○及4、5個
    年輕人在我家，看到他們幾個青面獠牙，…又很兇，講話很
    大聲、很兇，…他們是兇己○○，不是兇我，…他們說，你
    是不是有欠甲○○錢，…應該是乙○○允許他們進來我家的
    ，…其間我沒有打電話給己○○妹妹，是己○○妹妹戊○○
    打電話給我問我什麼事情，為何要抓他哥哥，…戊○○當時
    是打0000000000給我，那時候乙○○他不在我旁邊，第一次
    乙○○在，第二次乙○○不在，剛開始乙○○還在我客廳喝
    酒，後來乙○○就出去，他們進來時乙○○還在，戊○○打
    電話給我時，乙○○就不在了，那時候己○○也不在，因為
    那時候那4、5個人還沒有把己○○押回來，乙○○在我睡著
    之前有在我家客廳喝酒，但是戊○○打電話來吵醒我時候，
    乙○○就不在我家，…後來他就跟那4、5個年輕人、己○○
    一起進來，…那時候己○○走前面，乙○○走最後面，中間
    是那4、5個年輕人，他們是一起進來的，己○○及年輕人進
    來之後，年輕人們及乙○○都很兇，都是兇己○○，不是兇
    我，他們有拿麻將尺、安全帽打，…他們讓己○○戴安全帽
    是因為不會有外傷，…有拿牌尺打己○○的頭，…拿桌上的
    水果刀嚇己○○，…但是看起來乙○○跟他們是有認識，所
    以他們應該是聽乙○○的話，…是乙○○叫他們打的，…是
    乙○○叫己○○把車子拿去當，乙○○跟己○○說，那麼你
    把你那臺323-CV號營業用小客車拿去當，…己○○當時看起
    來很害怕，很難過，…我只有看到己○○嘴巴有受傷，其他
    地方有無受傷我不知道…本票是其中1個年輕人帶回來交給
    乙○○的，…我是跟乙○○說，是己○○的女友林秋蘭欠我
    3萬6,000元，加上1個800元，就是3萬6,800元，…因乙○○
    說，兄弟要錢，…乙○○都說要給年輕人的走路工，因為他
    們幫忙討債，要給他們，那些年輕人都是乙○○找來的，…
    乙○○那天在我家喝酒，我跟乙○○說，林秋蘭有欠我錢的
    事情，乙○○就說，他會幫我去跟林秋蘭要錢，叫林秋蘭把
    錢還給我，…我當時有寫己○○手機電話給乙○○，我有跟
    乙○○說，己○○是在開計程車的，…乙○○說的那4、5個
    年輕人明明就是乙○○帶來的，但乙○○現在卻推說不知道
    。」「（問：請陳述關於本件之答辯要旨？）…是乙○○他
    跟我說己○○欠你錢，我去幫你叫他把錢還給你。」「（問
    ：你之前在警詢中稱，在刷卡購買冷氣時，己○○有在場，
    並表示他是保證人，但是己○○於上次審理時表示他沒有同
    意當保證人，是否如此？）我們買冷氣時，有收據是己○○
    簽的名，收據就在己○○那邊，冷氣是購買3萬6000元。」
    「（問：你為何要借信用卡給林秋蘭刷卡購買冷氣？）因為
    林秋蘭說，他沒有錢，跟我借，我說好，但是信用卡你要付
    錢，他只有付2次就沒有再付了。」「（問：你為何要將你
    的帳單交給乙○○？）因為我要確實，我不能說嘴巴講，我
    要拿證據給他看，林秋蘭確實有給我刷這筆錢。」「（問：
    根據前次己○○開庭時結證稱，有人叫他的車，是打他的行
    動電話號碼，但是他的行動電話號碼沒有幾個人知道，後來
    他到你家之後才知道是你將他的行動電話號碼交給乙○○，
    你有無跟乙○○講，己○○的行動電話號碼，為何叫車的人
    是打己○○的行動電話號碼？）乙○○說他不知道，己○○
    的電話，我就寫1張己○○的電話號碼放在桌上，還有那張
    臺北富邦銀行的帳單，因為我沒有講電話的話，乙○○也不
    知道如何跟對方聯絡。」等語。
  (3)證人己○○於檢察官偵訊中證稱「（問：遭何人押走？）我
    不知道他名字，但後來在警察局才知道是乙○○，當天我在
    家中接到電話有人叫車要去松山機場，我們約在高城路53號
    前，我到該處後有2名年輕人上車，乙○○騎機車跟在旁邊
    告訴我這2名年輕人沒有錢要帶我去拿車錢，之後帶我去八
    德市埤塘公園，…乙○○拿1張帳單出來說我是詐騙集團，
    又說我刷爆別人的卡片，要我還卡錢大約7、8萬元，他說如
    果我不解決，要把我活埋在那兒。」「（問：在該處有無對
    外與人聯絡？）我打電話給我妹妹戊○○，因為我跟乙○○
    說我要找我妹妹0000000000電話幫我還錢，我告訴我妹妹我
    被押走。」「（問：0000000000是何人電話？）應是乙○○
    的電話，當時他是用這個號碼打給我叫我車的，我也有打給
    他。」「（問：當日除埤塘公園外，他們還帶你去何處？）
    之後帶我去甲○○家，後來又帶我去市區找當鋪，但都借不
    到錢，後來才帶我去縣政府附近的當鋪，之後又去寶慶路…
    在該處寫完計程車讓渡書及本票…。」「（問：他們何時放
    你離開？）約在96年2月4日凌晨1點多，在我離開後我有打
    電話給戊○○。」「（問：在甲○○家有遭恐嚇？）甲○○
    沒有恐嚇，但他說林秋蘭的錢要我負責還。」「（問：當時
    在埤塘公園時他們是否有出手毆打你？）…是徒手毆打，沒
    有拿東西。」「（問：除了埤塘公園之外他們是否有帶你去
    其他地方？）…乙○○還拿出1把槍出來抵住我胸部，叫我
    一定要解決，…後來他們就帶我到甲○○住處，甲○○當時
    在現場，我求甲○○請他給我一段時間解決，甲○○不為所
    動，乙○○拿了1把水果刀恐嚇我，叫我今天一定要解決，
    其他年輕人又圍過來，乙○○又拿安全帽打我嘴，我滿臉都
    是血，…我就跟他說我有1部計程車，看他要怎麼樣去借款
    ，他們同意了，…乙○○沒有去，他的手下有1個坐副駕駛
    座，我開車，另外有1部車子跟在我後面。」「（問：你後
    來是否有去寶慶路的1家民宅，寫讓渡書跟本票？情形？）
    是。那是一家藝品店，店名叫點晶庄，坐在副駕駛座那個年
    輕人叫我寫計程車的讓渡書跟簽…本票。」「（問：你的左
    耳及脖子如何受傷？）在甲○○家中有2個年輕人把我壓在
    地上，那2個年輕人就動手打我，乙○○才拿安全帽丟我所
    以才打到我的嘴巴。」等語。
  (4)證人己○○於本院審理中證稱「（問：96年2月3日晚上5點
    半左右，是否有人跟你叫車，但其實是要討債的情形發生？
    ）我接到1通電話說要跟我叫車，…接著他叫我到桃園縣八
    德市○○路忘記幾號，那家店是和平廣東粥的門口等他，我
    第一次去的時候並沒有人，後來我按照我手機留下的電話打
    給他，他叫我過去，他馬上到，我一到，就上來…年輕人坐
    在我旁邊，我不認識他，還有其他人是乙○○騎著摩托車，
    …乙○○說，先載他去拿錢，再去松山機場，結果他就帶我
    到八德市埤塘公園，…我到了之後，乙○○叫我下車，因為
    乙○○騎著摩托車跟在我們後面，到了之後又出來4、5個年
    輕人，把我圍住，乙○○拿出1張單子出來說我亂刷卡，把
    人家刷爆了，…他跟4、5個年輕人把我圍起來，我心裡害怕
    ，我想打電話給我妹妹，然後乙○○終於同意讓我跟我妹妹
    通話，我說我找我妹妹幫忙，我想辦法來還你。」「（問：
    乙○○跟這4、5個年輕人把你圍起來有無說什麼？）乙○○
    起先說，我把人家卡刷爆，今天一定要解決，否則要把我活
    埋。」「（問：除了說要把你活埋，還說了什麼？）乙○○
    說今天一定要解決，要不然不讓我過，後來乙○○拿一把槍
    出來，暗暗的我看不出來那是玩具槍還是真槍，抵在我的胸
    口。」「（問：你在警局稱，當時乙○○說你跟林秋蘭是詐
    騙集團，如果不還錢的話，要斷你手腳？）是，他有這麼說
    。」「（問：在埤塘公園裡面你是否曾經想要開計程車逃離
    現場？）我有這種想法，但是我沒有辦法，因為出來4、5個
    年輕人，他們在現場就有打我。」「（問：甲○○看乙○○
    跟這些年輕人有無問你是誰，為何會進來？）他沒問乙○○
    質疑這些人的身分。」「（問：到了甲○○家，你就直接跟
    甲○○對話？）是，我主動跟甲○○對話，我跟甲○○求，
    能否讓我緩一緩，…甲○○都沒有什麼講話，沒有回我什麼
    話，他的表情是冷冰冰的，…結果甲○○不為所動。」「（
    問：你在跟甲○○求情這段期間，有無被限制行動自由？）
    有，他們把我押著，…拿鞋子、安全帽打我，…整個嘴都是
    血。」「（問：後來甲○○不為所動，然後如何處理？）是
    乙○○派1個手下坐在我的旁邊，帶我出去，這段路都是那
    個手下主導的，後來我要求乙○○帶1個我認識的人跟我一
    起出去，以免他們打我，後來魏金福才陪我一起去，另外有
    1個手下開1輛…車子跟著我們走。」「（問：讓渡書的內容
    ，上面寫你跟甲○○借了7萬元，要在96年2月4日下午3時前
    把7萬元給甲○○，如果沒有的話要把車子給甲○○？）對
    。」「（問：你們怎麼離開？）在路上快到時，開車的人跟
    我說，大哥你不能怪我，我是聽命於乙○○的，以後你不要
    找我的麻煩，我在縱貫路旁邊就下車。」「（問：你為何確
    定是乙○○打電話叫車的？）後來我又有打電話給他，又是
    乙○○接的，就是乙○○叫的車。」「（問：為何會知道是
    乙○○叫車？）我到和平廣東粥那邊有跟他對話，電話是他
    接的，我還問他車子是否你叫的。」「（問：你怎麼會說是
    乙○○在指使？）因為這些年輕人都是乙○○帶來的，…我
    不認識這些年輕人，年輕人是聽乙○○的話跟車。」「（問
    ：你剛才說，乙○○跟他的同伴有人陪你進去甲○○家，是
    好意的陪你，還是怕你跑掉？）他怕我跑掉。」「（問：剛
    才甲○○問你，林秋蘭以及他，是在95年6月間由你開你的
    計程車，載他及林秋蘭到內壢家樂福去購買分離式冷氣，後
    來這個冷氣是否是裝在你與林秋蘭同居的八德市○○○街67
    之1號4樓住處？）是。」「你方才稱，當時覺得奇怪，為何
    有人知道你行動電話，你後來才知道是甲○○告訴乙○○的
    ，你為何知道？）因為乙○○帶我到甲○○家裡去，我才知
    道是甲○○給他的，因為在埤塘公園拿帳單出來時，我才知
    道是甲○○委託乙○○的，因為我的電話甲○○知道。」「
    （問：你之前在警詢中稱，乙○○是在你面前拿刀子削蘋果
    ，並且拿刀子在你面前叫你不要亂動，而4個年輕人則打你
    之外，還叫你戴上安全帽，這樣才不會有明顯的外傷，並且
    輪流打你？）對。」等語。
  (5)證人戊○○於檢察官偵訊中證稱「（問：當日有接到己○○
    電話？）有，當日傍晚接到，他說他被押走，我跟對方講電
    話，對方說要我籌錢…。」「（問：之後你如何處理？）他
    們又來電話，對方說我哥哥簽卡不還錢，後來己○○告訴我
    ，他被押到甲○○家，我就到甲○○家，我問甲○○是否他
    朋友押走己○○，他說是…。」「（問：在甲○○家有無看
    到乙○○？）有，他有說欠錢就要還錢。」「（問：是否知
    道己○○傷勢何來？）我在電話中有聽到己○○在求對方不
    要打他。」等語。
  (6)證人戊○○於本院審理中證稱「（問：你當天傍晚是否有接
    到電話？）有，電話是我哥哥打來的，他當時打電話時，我
    有聽到哭聲，他已經被打了，他說他被打了，他被綁架，被
    押，他要求我，我能籌錢，那個人要他拿多少錢出來，我哥
    叫我幫他籌錢，他要我幫他籌6、7萬。」「（問：你是否從
    林秋蘭那邊得知你哥被甲○○打？）是，後來我叫林秋蘭帶
    我去甲○○家，因為我不知道甲○○家，我去甲○○家，我
    跟甲○○談，我說，到底發生什麼事情，我哥哥為什麼會被
    你們押走，甲○○一直否認，甲○○說沒有啦，沒有啦，等
    一下就回去了，後來甲○○有拿出帳單給我看，我跟甲○○
    談你有什麼問題沒關係…是我說我要負責處理，甲○○才拿
    帳單給我看，…我跟甲○○說，錢我會還你，你把人放了。
    」等語。
  (7)證人林秋蘭於檢察官偵訊中證稱「（問：96年2月3日晚上有
    無接到己○○的電話？）有，他打電話跟我說他出事了，要
    我等他電話，…打電話給我說己○○出事了，說他被抓走了
    ，…之後我就去報警。」「（問：知否己○○當時人在何處
    ？）因為我曾買冷氣向甲○○刷卡，後來我沒有按時還錢，
    我猜與甲○○有關，就打電話給唐衛國，請他幫我看己○○
    有無在甲○○家，唐衛國告訴我有，我就帶警察過去，但是
    己○○已經離開了，後來在我家門口碰到己○○，…但是是
    為了我買冷氣之事被押走的。」「（問：是你欠錢，那為何
    甲○○押走己○○？）因為我和己○○是同居關係。」「（
    問：向甲○○刷卡，實際上有無拿到東西？）有。」等語。
  (8)證人魏金福於檢察官偵訊中證稱「（問：96年2月3日當日有
    無看到己○○…？）有，當時我從外面回來，看到有甲○○
    、己○○及一些不認識的人。」「（問：他們在該處做何事
    ？）我進去看到有人推己○○，乙○○也有用拖鞋丟己○○
    ，我只知他們有債務糾紛，…己○○…簽了讓渡書及本票。
    」「（問：己○○的計程車何人開走？）我們出去開己○○
    的計程車，在當鋪簽完本票後，計程車就留在當鋪。」「（
    何人要求己○○外出？）乙○○叫那些年輕人帶己○○出去
    。」等語。
  (9)證人吳順安於檢察官偵訊中證稱「（問：己○○案件是否你
    承辦？）我是協辦的。」「（問：當時己○○到派出所時你
    有無在現場？）有。」「（問：當時己○○有無傷勢？）有
    。在嘴角處有流血。」「（問：左耳及脖子的傷勢如何？）
    都是紅腫。」等語。
  (二)揚以前開證詞，觀之主要內容核屬一致，探諸被告乙○○、
    甲○○素具交誼為渠等所共認，而證人吳順安本於員警職責
    協辦本案調查，被告甲○○、證人吳順安咸與被告乙○○未
    有夙怨，欠乏攀誣被告乙○○之動機，復經立於證人地位踐
    行人證法定調查程序，衡情應無甘冒偽證刑責虛捏構陷被告
    乙○○之虞，參以被告乙○○、甲○○及證人丙○○於本院
    準備程序暨審理中所述現居住所俱為同址，被告甲○○、證
    人丙○○自被告乙○○另案執行完畢釋放得返該址後即於本
    院審理中極力為被告乙○○藉詞開脫，甚者被告甲○○更易
    前詞改稱全與被告乙○○無涉，徒示互為迴護之情，況證人
    己○○倘非受迫心生恐懼，料無深夜負傷覓警報案之理，別
    觀行動電話通聯調閱查詢紀錄，細究證人己○○所持用門號
    0000000000號行動電話通聯紀錄恰符前開證詞架構通話狀態
    ，可徵被告甲○○原向本院受命法官所述請託被告乙○○代
    向證人林秋蘭、己○○催討債務進均涉案及證人己○○所指
    情節應非杜撰，又被告乙○○於警詢中為警提問仍對身在被
    告甲○○上址住處親見證人己○○遭毆之事概予隱瞞，倘非
    脫免己罪當無向來謊稱全無涉案迄於本院準備程序中始行坦
    承部分涉案行為之理，益證被告乙○○飾詞遮掩係圖自免於
    責甚明，至證人丁○○之證詞更與被告乙○○自承確為部分
    涉案行為等語相較矛盾，從而被告乙○○、甲○○所辯無非
    事後卸責之詞，不足採信。
  (三)既以被告甲○○事先業知被告乙○○及群男欲達索還借款之
    目的而憑恃強暴、脅迫方式剝奪證人己○○之行動自由，悉
    見被告乙○○、甲○○及群男就上述犯行全部本有共謀而後
    相互利用各自分擔犯行等情灼然，足認被告乙○○、甲○○
    及群男共同以自己犯罪意思聯絡而全部、一部參與犯罪構成
    要件或參與犯罪構成要件以外行為，自難徒以個人未為所有
    犯行犯罪構成要件行為卸免共同正犯之責。再者，遍閱證人
    己○○於檢察官偵訊、本院審理中敘述群男人數若干未能確
    定實為4名抑或5名，考量時值情勢緊張未能詳記細節，無由
    遽臆肯推起訴書所載群男人數，揆以證據有疑利於被告之證
    據法則，本院委予更正而嚴謹擇取證人己○○所陳群男人數
    採認4名。
  (四)綜上，本案事證已臻明確，被告犯行堪以認定，應予依法論
    科。
三、按刑法第302條第1項剝奪他人行動自由罪，以私行拘禁或其
    他非法方法剝奪人之行動自由為要件，所謂非法方法包括強
    暴、脅迫、恐嚇等足以剝奪他人行動自由之手段在內，剝奪
    他人行動自由所實施非法方法，縱合於同法第305條恐嚇危
    害安全之情境，仍應視為剝奪他人行動自由之部分行為，不
    應論以恐嚇危害安全罪，進論同法第302條妨害自由罪乃妨
    害他人自由之概括處罰規定，若強暴、脅迫達於剝奪他人行
    動自由之程度，即僅成立本罪，毋庸別依同法第304條強制
    罪論處，此有最高法院74年台上字第3404號判例、88年度台
    上字第6758號刑事判決意旨可稽，核考被告乙○○、甲○○
    以強暴、脅迫方法剝奪證人己○○之行動自由長達7小時，
    均犯刑法第302條第1項剝奪他人行動自由罪，被告乙○○、
    甲○○施行妨害自由之手段包含於剝奪證人己○○之行動自
    由同一意念中，咸為剝奪行動自由罪之部分行為，不另論以
    同法第304條、第305之罪。被告乙○○、甲○○及群男4名
    間，有犯意聯絡及行為分擔，應論以共同正犯。被告乙○○
    前有如本判決事實欄所載前科，有臺灣高等法院被告前案紀
    錄表為據，其受徒刑之執行完畢後，於5年以內故意再犯本
    案有期徒刑以上之罪，為累犯，依刑法第47條第1項規定，
    加重其刑。爰審酌被告乙○○、甲○○不思遵循法律途徑解
    決紛爭，影響社會治安非輕，但被告甲○○與證人己○○達
    成和解而賠償損害，證人己○○復於本院準備程序中表示原
    諒被告甲○○，併斟被告乙○○、甲○○犯罪之目的、手段
    、智識程度及生活狀況等一切情狀，分別量處如主文所示之
    刑。末論被告乙○○、甲○○犯罪時間係在96年4月24日以
    前，合於減刑要件，依中華民國九十六年罪犯減刑條例第2
    條第1項第3款、第7條、第9條規定，減其宣告刑二分之一，
    並就被告甲○○減得之刑諭知易科罰金之折算標準。
四、公訴意旨尚略以：被告乙○○及群男共同基於傷害之迭次犯
    意，先由群男於96年2月3日下午6時40分許在前開埤塘公園
    內以徒手毆打證人己○○，致證人己○○嘴巴、脖頸、左耳
    受有傷害，後由群男於當日下午8時40分許在甲○○上址住
    處手持牌尺、棍子、水果刀揮擊證人己○○，致證人己○○
    嘴巴、脖頸、左耳同受傷害，因認被告乙○○及群男就此部
    分涉犯傷害罪嫌。然按告訴乃論之罪，告訴人於第一審辯論
    終結前，得撤回其告訴，而告訴經撤回者，應諭知不受理之
    判決，刑事訴訟法第238條第1項、第303條第3款定有明文。
    觀之證人己○○告訴被告乙○○傷害犯行，揭引刑法第287
    條前段規定，須告訴乃論。茲據證人己○○於本院辯論終結
    前當庭陳明撤回告訴，有本院97年11月18日審判筆錄足考，
    究諸此部分若得成罪，應與上開論罪部分有一罪關係，業經
    本院闡述論斷所憑依據如前，茲不另為不受理判決之諭知。
五、公訴意旨另敘以：被告乙○○、甲○○及群男意圖為自己不
    法之所有，方為上述以強暴、脅迫之方法催討債務舉措，因
    認被告乙○○、甲○○就此部分涉犯刑法第346條第1項恐嚇
    取財罪嫌。但按刑法第346條第1項恐嚇取財罪係以意圖為自
    己或第三人不法所有為構成要件，若僅以恐嚇方法使人交付
    財物而無不法所有之意圖者，即使或可觸犯他項罪名，要無
    由成立本條恐嚇取財罪，此有最高法院24年上字第3666號判
    例意旨可稽。考諸公訴意旨認被告乙○○、甲○○牽涉恐嚇
    取財罪，就被告乙○○、甲○○容有為自己不法所有之意圖
    ，疏未提出積極證據資以為執，卷內闕付任何具體事證得論
    被告乙○○、甲○○欠缺適法權源仍圖將財物移入自己實力
    支配管領下，逾越通常一般之人得以容忍之程度。質之證人
    己○○證述其與證人林秋蘭為同居男女朋友關係，同享所借
    款項資予購買冷氣機加以使用之利益，兼衡證人林秋蘭於檢
    察官偵訊中陳以欠款未還導致被告甲○○又須負擔信用卡循
    環利息等情，且參證人己○○所簽發之本票未予扣案無從確
    認面額，是被告乙○○、甲○○與證人己○○間協調債務既
    生齟齬，被告乙○○、甲○○所施手段雖不可取，欲達索還
    欠款之目的，催討額度未逾社會常情堪以接受之程度，礙難
    認有不法所有之意圖，便與恐嚇取財罪之要件不合。此外，
    此外，本院復查無其他積極證據足認被告乙○○、甲○○有
    此部分被訴犯行，不能證明被告犯罪，原應就此部分諭知無
    罪，然此部分若得成罪，將與上開論罪部分有一罪關係，爰
    不另為無罪之諭知。
據上論斷，應依刑事訴訟法第299條第1項前段，刑法第28條、第
302條第1項、第41條第1項前段、第47條第1項，刑法施行法第1
條之1第1項、第2項前段，中華民國九十六年罪犯減刑條例第2條
第1項第3款、第7條、第9條，判決如主文。
本案經檢察官林安紜到庭執行職務。
中    華    民    國    97    年    12    月    16    日
                  刑事第一庭  審判長法  官  曾淑華
                                    法  官  鄭吉雄
                                    法  官  俞力華
以上正本證明與原本無異。
如不服本判決應於收受判決後10日內向本院提出上訴書狀，並應
敘述具體理由。其未敘述上訴理由者，應於上訴期間屆滿後20日
內向本院補提理由書 (均須按他造當事人之人數附繕本)「 切勿
逕送上級法院」。
                                    書記官  谷貞豫
中    華    民    國    97    年    12    月    23    日
附錄本案論罪科刑法條
中華民國刑法第302條
（剝奪他人行動自由罪）
私行拘禁或以其他非法方法，剝奪人之行動自由者，處5年以下
有期徒刑、拘役或300元以下罰金。
因而致人於死者，處無期徒刑或7年以上有期徒刑，致重傷者，
處3年以上10年以下有期徒刑。
第1項之未遂犯罰之。


司法院資訊處製作；財團法人民間司法改革基金會備份。
